【裁判字號】    92,訴,36
【裁判日期】    921204
【裁判案由】    殺人未遂等
【裁判全文】
臺灣臺南地方法院刑事判決                            九十二年度訴字第三六號
    公  訴  人  臺灣台南地方法院檢察署檢察官
    被      告  戊○○
    指定辯護人  本院公設辯護人甲○○
右列被告因殺人未遂等案件，經檢察官提起公訴（九十一年度營偵字第一二四四號）
，本院判決如左：
    主  文
戊○○未經許可寄藏手槍，累犯，處有期徒刑伍年貳月，併科罰金新台幣陸萬元，罰
金如易服勞役，以銀元參佰元即新台幣玖佰元折算壹日。
扣案之制式手槍壹枝（槍枝管制編號0000000000號、含彈匣壹個）、子彈
壹顆均沒收。
    事  實
一、戊○○曾於民國八十二年間因違反麻醉藥品管理條例案件，經本院判處有期徒刑
    六月確定，甫於八十二年六月二十八日易科罰金執行完畢，仍不思悔改，復於八
    十六年九月間，在台南市○○路附近，收受吳東華（已死亡，另經檢察官為不起
    訴處分）所寄放具殺傷力之巴西製制式九０手槍一把（槍枝管制編號00000
    00000號，下同，含彈匣一個）及供該手槍所使用具殺傷力之制式子彈七顆
    ，戊○○明知上開槍、彈係違禁物，竟未經許可，將該槍枝（含彈匣一個）及子
    彈代為藏放在其位於台南縣新營市○○路十九號住處。嗣戊○○因於九十一年八
    月二十三日凌晨二時許，與乙○○在設於台南縣新營市○○路之「小咪檳榔攤」
    前發生口角，心有不甘，隨即返家取出上開李東華所寄藏之槍彈，前往台南縣新
    營市○○路○段二四六號通風閣山海產店前與邱某理論，旋遭邱某及其不詳姓名
    友人毆打攻擊（乙○○傷害部分未據告訴及起訴），戊○○於雙方拉扯過程中，
    因過失致擊發子彈二發後傷及邱某，造成邱某受有腹部擦傷、左手手掌及前臂貫
    穿傷之傷害（傷害部分未據告訴），雙方受傷後隨即前往醫院就醫，為警循線查
    獲，並扣得具殺傷力巴西製制式九０手槍一把、彈匣一個、未擊發子彈五顆及已
    擊發子彈之彈頭、彈殼各一顆。
二、案經台南縣警察局新營報請臺灣台南地方法院檢察署檢察官偵查起訴。
    理  由
一、右揭犯罪事實，業據被告戊○○坦承不諱，核與被害人乙○○指述被告持槍至上
    開海產店與之發生爭執，及其遭該手槍擊發射出之子彈射傷之過程大致相符，並
    有蒐證照片五十一張在卷可稽，復有手槍一枝（含彈匣一個）、原未擊發子彈五
    顆及已擊發子彈之彈頭、彈殼各一顆扣案可資佐證。而上開槍彈經送鑑定結果，
    認均具有殺傷力，且手槍係巴西ＴＡＵＲＵＳ廠製ＰＴ１１１型口徑９ｍｍ之制
    式半自動手槍，子彈係口徑９ｍｍ之制式子彈，亦有內政部警政署刑事警察局九
    十一年八月二十六日函暨槍彈鑑定書在卷可按，事證明確，被告犯行足堪認定。
二、被告戊○○未經許可，寄藏具有殺傷力之制式半自動手槍及制式子彈，核其所為
    分別係犯槍砲彈藥刀械管制條例第七條第四項之未經許可寄藏手槍罪及同條例第
    十二條第四項之未經許可寄藏子彈罪。按槍砲彈藥刀械管制條例第七條第四項，
    第十二條第四項係將「持有」與「寄藏」分別處罰規定，單純之「持有」，固不
    包括「寄藏」，但「寄藏」之受人委託代為保管，其保管之本身所為之「持有」
    ，既係「寄藏」之當然結果，法律上自宜僅就「寄藏」行為為包括之評價，不應
    另就「持有」予以論罪，最高法院七十四年度台上字第三四００號判例意旨足資
    參照。執此，被告受寄李東華交付之上開槍枝、子彈代藏後之持有行為，乃為其
    寄藏槍彈之當然結果，僅論以未經許可寄藏手槍、子彈罪。被告以一行為，同時
    受寄代藏上開槍枝及子彈，觸犯構成要件相異之罪名，為想像競合犯，應依刑法
    第五十五條前段之規定，從一重之槍砲彈藥刀械管制條例第七條第四項之未經許
    可寄藏手槍罪處斷。又被告有如事實欄所載之前案科刑及執行紀錄，有卷附臺灣
    高等法院被告全國前案紀錄表一份可按，其受有期徒刑之執行完畢，五年以內再
    犯有期徒刑以上之罪，為累犯，應依刑法第四十七條之規定加重其刑。爰審酌被
    告於目前社會治安因槍枝氾濫而日益惡化之際，猶非法寄藏持有槍彈，嚴重威脅
    社會治安，及被告並持上開槍彈傷及乙○○暨犯後坦認犯行等一切情狀，量處如
    主文所示之刑，並就罰金部分諭知易服勞役之折算標準。扣案被告所持有之口徑
    九ｍｍ、槍管內具陸條右旋來復線之制式槍枝壹枝一把，及子彈一顆係違禁物，
    依刑法第三十八條第一項第一款之規定宣告沒收。另扣案之已擊發彈頭、彈殼各
    五顆（含案發現場採集取得已擊發之彈頭、彈殼各一顆、鑑定試射彈頭、彈殼各
    四顆）已不具殺傷力，非屬違禁物，爰不另為沒收之諭知，併說明之。
三、公訴意旨另認被告於上開時間，在前述通風閣山海店前，係基於殺人之故意，先
    行持槍射擊邱某，惟因子彈卡彈而未擊發，邱某見狀隨即持鐵製椅腳及酒瓶丟擲
    被告（傷害部分未據告訴），邱某並出手搶奪被告所持有之手槍，雙方於拉扯中
    被告又再度擊發子彈，幸該發子彈由邱某腹部擦過，僅造成邱某輝腹部擦傷之傷
    害，之後被告於拉扯間又再次擊發子彈，並且貫穿邱某之左手手掌及前臂，導致
    乙○○受有左手手掌及前臂貫穿傷等傷害，因認被告戊○○涉有刑法第二百七十
    一條第二項、第一項之殺人未遂罪嫌等語。經查：
  (一)按殺人與傷害之區別，端視行為人行為時有無殺意為斷，惟行為人主觀犯意隱藏
    於心中，無從窺見，僅能依據事後勘查行為人行為之動機、槍擊之原因、持槍之
    時點、殺傷次數、殺傷部位、傷勢程度等客觀因素，綜合判斷，俾為認定，非可
    謂持槍且擊發子彈因此使他人受有槍傷者，均具有殺人之不確定故意。
  (二)訊據被告於偵審中對於九十一年八月二十三日攜帶右開槍彈前往台南縣新營市○
    ○路○段二四六號通風閣山海產店前與乙○○發生爭執，且所持有之槍枝擊傷乙
    ○○，致其受有左手手掌及手臂子彈貫穿等傷害之事實，坦認不諱，惟堅詞否認
    有何殺人之犯意及犯行，辯稱：伊帶槍只是要防身、嚇嚇乙○○而已，攜槍枝至
    通風閣時，尚未上膛，初抵通風閣即遭邱某毆打，並持刀砍殺，伊被殺傷後才自
    後腰拔出手槍拉滑套上膛，邱某及其友人就來搶槍，槍枝是在拉扯中擊發，伊記
    得只擊發一發子彈，當時很混亂，後來伊就不醒人事，伊並無殺害邱某之意等語
    。
  (三)查被告與乙○○係相識多年之友人，其二人於同日凌晨一時許，在新營市○○路
    ○段一七五號「小咪檳榔店」前，因與乙○○女友間感情糾紛之事引發爭執，被
    告並遭乙○○持物毆打頭部，故心有未甘，乃前往通風閣找邱某理論，始衍生本
    件槍擊事件，且被告與乙○○於此番肢體衝突中，分別受有「臉部、下頷、頸部
    、下唇、牙齦多處割傷、牙齒脫落」及「左手手掌及手臂子彈貫穿」等傷害乙節
    ，業據被告與邱某一致供述明確，並有營新醫院甲種診斷證明書暨病歷各二份、
    被告及邱某二人之傷勢照片在卷可考，據此觀之，邱某受傷之部位均非身體要害
    ，且被告所受之傷勢顯然重於邱某，若被告果因與邱某在「小咪檳榔店」之糾紛
    而起殺機，必對邱某有難解之恨意，依理必藉此等受傷結果請求訴追邱某刑責，
    以洩其憤，然被告於接受警方調查之始即表明不欲追究邱某之刑事責任之意，足
    可認其與邱某二人於「小咪檳榔店」之糾紛尚不致引發被告殺害乙○○之動機，
    且其與邱某間並無積怨難解之情形，是被告持槍前往通風閣尋邱某理論，是否即
    具有殺人故意，要非無疑。
  (四)次查，證人丙○○證稱：被告甫達即揮手呼喚乙○○，邱某的朋友見狀即持瓶子
    、塑膠椅朝被告丟擲，同時衝出門口，當時被告並未持槍，伊看到邱某拿東西攻
    擊被告，後來聽朋友說拿的是刀，乙○○先拿刀要砍被告，被告才拔槍出來，同
    時上膛等語（見本院九十二年四月九日訊問筆錄）；核與證人即通風閣海產店老
    闆丁○○證稱：被告在店外面並未持槍，其抵達店外時對乙○○說：「幹你娘，
    要輸贏就出來」（台語），語畢，邱某這群人約有十幾個人，分持酒瓶、椅子丟
    向被告，然後就向外衝出去圍住、攻擊之，並與被告互相拉扯，乙○○與他的朋
    友不知道拿什麼東西，與被告自店前面拉扯到馬路的對面，伊就躲起來，約經過
    二、三分鐘，就聽到一聲好像是槍聲，約再過二、三分，又聽到另一聲，後來伊
    出來看到被告流血躺在店對面的路邊，其他人都離開了等語（分見九十一年八月
    二十三日警詢筆錄、本院九十二年六月二日訊問筆錄）；被害人乙○○於第二次
    偵訊及本院調查中亦到庭陳稱：被告並非一到現場就拔槍，而是將手插在後腰，
    說「要輸贏就來」，伊不知被告後腰藏什麼，還沒看到被告拿槍出來就先朝其丟
    擲玻璃瓶，被告閃躲，朋友就出來勸架，伊怕被告拿槍，所以到海產店隨便拿個
    東西，不知是刀子還是鐵條，被告就衝過來，伊就與被告發生拉扯，被告乃拔出
    槍枝，伊一手抓槍，一手砸擊被告，然後被告二手抓槍，拉扯中，可能槍枝走火
    ，被告應該沒有要殺伊的故意等語（見九十一年十月十七日偵訊筆錄、本院九十
    二年六月二日訊問筆錄）。
  (五)上述證人及被害人均一致供述被告甫達通風閣，尚未取槍或有任何傷害乙○○舉
    動之際，即遭乙○○及其友人分持酒瓶、椅子攻擊，槍擊聲是於被告與邱某暨其
    友人互相拉扯後始聽聞，證人丙○○並明確指出，被告係先遭乙○○持刀揮砍後
    始拔出槍枝，核與被告辯稱：伊到達通風閣叫喚乙○○，邱某出來即持物攻擊伊
    ，持刀殺伊，伊被殺傷後才自後腰拔出手槍上膛等語，互核相符，且自卷附被告
    所受傷勢相片觀之，被告上述臉部傷痕為割傷，傷口平整、細長，此應為刀類利
    器所造成，而與斷裂之椅腳鐵管應係造成有弧度或角度之傷口有別，是被告右開
    辯詞應堪採信。再者，被害人乙○○所受腹部槍傷，係子彈擊發後彈道與腹部皮
    膚略呈平行之擦傷，而非彈道與腹部呈直角之貫穿傷，顯見被告並非朝向被害人
    乙○○之身體正面擊發子彈，故被害人乙○○於第一次偵查中指陳：被告於抵達
    通風閣之際即持槍朝伊胸部射擊云云，要難憑採。況被告果有殺害乙○○之意思
    ，自可於到達通風閣前即將槍枝上膛，使之處於隨時可擊發之狀態，或到達通風
    閣時隨即拔槍上膛並朝乙○○射擊，當可輕易遂行殺害邱某之目的，惟其捨此不
    為，於遭受乙○○及其友人襲擊後始拔槍而出，實難認其持槍前往通風閣時即具
    有殺害邱某之意。
  (六)又查，本件依證人丁○○及被害人乙○○於本院調查中所為一致之供述，堪認被
    告與乙○○於通風閣前因拉扯致擊發子彈共二顆。故乙○○於第一次偵查中指稱
    ：被告朝朝伊開槍共五次等語，益可認其於偵查之指訴難憑信實。
  (七)乙○○上述傷勢可能係一顆子彈或二顆子彈所造成：
  (1)一顆子彈槍擊之情形－乙○○站立於被告右側，並以左手心持握被告雙手所持槍
    管，拉扯中，邱某之左手反折（如本院卷第九十三頁附圖編號所示），槍枝擊
    發後自手腕貫穿手掌，由邱某之第三指、第四指縫間穿出後擦過腹部。
  (2)二顆子彈槍擊之情形－
  １乙○○站立於被告右側，並以左手心持握槍管（如本院卷第九十二頁附圖編號
    所示），拉扯中子彈自邱某腹部擦過。
  ２乙○○左手掌心握持槍管，槍管朝上（被告持槍之如本院卷第九十二頁附圖編號
    所示），手肘與槍管約呈平行狀態，槍枝擊發後自手腕貫穿邱某左手掌後由邱
    某之第三指、第四指縫間穿出。
    不論乙○○究所受上開傷害，究係右開１或２之情形下造成，被告既係與乙○○
    拉扯中擊發子彈，則拉扯之際，槍管方向、施力是否足以擊扣板機等情，均非被
    告一人可獨力控制，縱使造成乙○○上述傷害，亦難認被告係故意朝乙○○身體
    重要部位射擊，而推認其有殺害乙○○之故意。
  (八)綜前事證觀之，本件依調查證據之結果並無確切證據足以認定被告存有殺人之犯
    意，自難以殺人未遂罪責相繩。被告持槍擊傷乙○○之行為，應僅有傷害邱某之
    不確故意，公訴人認被告涉嫌殺人未遂罪責，容有未洽，被告前揭所為應係該當
    於刑法第二百七十七條第一項之傷害罪名，依同法第二百八十七條前段之規定，
    須告訴乃論，而被害人乙○○自始即未對被告提出告訴，揆諸前開說明，此部分
    本應依刑事訴訟法第三百零三條第三款之規定諭知不受理，惟公訴意旨認此部分
    與前開論罪科刑部分有牽連犯之裁判上一罪關係，爰不另為不受理判決之諭知。
據上論斷，應依刑事訴訟法第二百九十九條第一項前段，槍砲彈藥刀械管制條例第七
條第四項、第十二條第四項，刑法第十一條前段、第五十五條、第四十七條、第四十
二條第二項、第三十八條第一項第一款、罰金罰鍰提高標準條例第二條，判決如主文
。
中      華      民      國    九十二    年    十二    月      四      日
                                臺灣臺南地方法院刑事第五庭
                                    審判長法  官  陳欽賢
                                          法  官  林佩儒
                                          法  官  莊玉熙
右正本證明與原本無異。
如不服本判決，應於判決送達後十日內向本院提出上訴狀( 應附繕本 )。
                                          書記官  陳靜娟
中      華      民      國    九十二    年    十二    月      十      日
附錄論罪科刑法條：
槍砲彈藥刀械管制條例第七條
未經許可，製造、販賣或運輸火砲、肩射武器、機關槍、衝鋒槍、卡柄槍、自動步槍
、普通步槍、馬槍、手槍或各類砲彈、炸彈、爆裂物者，處死刑、無期徒刑或七年以
上有期徒刑；處徒刑者，併科新台幣三千萬元以下罰金。
未經許可，轉讓、出租或出借前項所列槍砲、彈藥者，處無期徒刑或五年以上有期徒
刑，併科新台幣一千萬元以下罰金。
意圖供自己或他人犯罪之用，而犯前二項之罪者，處死刑或無期徒刑；處徒刑者，併
科新台幣五千萬元以下罰金。
未經許可，持有、寄藏或意圖販賣而陳列第一項所列槍砲、彈藥者，處五年以上有期
徒刑，併科新台幣一千萬元以下罰金。
第一項至第三項之未遂犯罰之。
槍砲彈藥刀械管制條例第十二條
未經許可，製造、販賣或運輸子彈者，處一年以上七年以下有期徒刑，併科新台幣五
百萬元以下罰金。
未經許可，轉讓、出租或出借子彈者，處六月以上五年以下有期徒刑，併科新台幣三
百萬元以下罰金。
意圖供自己或他人犯罪之用，而犯前二項之罪者，處三年以上十年以下有期徒刑，併
科新台幣七百萬元以下罰金。
未經許可，持有、寄藏或意圖販賣而陳列子彈者，處五年以下有期徒刑，併科新台幣
三百萬元以下罰金。
第一項至第三項之未遂犯罰之。


司法院資訊處製作；財團法人民間司法改革基金會備份。
